臺灣高等法院刑事判決　　　　　　　　　　　　　　九十一年度上易字第五四八號
　　上　訴　人　臺灣士林地方法院檢察署檢察官
　　上　訴　人
　　即　被　告　丁　○
　　　　　　　　甲○○
　　共　　　同
右上訴人因被告傷害案件，不服臺灣士林地方法院九十年度易字第四二四號，中華民
國九十一年一月二十二日第一審判決（起訴案號：臺灣士林地方法院檢察署八十九年
度偵字第五七二四號、九十年度偵字第五九０號）提起上訴，本院判決如左：
    主  文
上訴駁回。
丁○緩刑參年。
    事  實
一、丁○曾於民國 (下同）八十一年間犯傷害罪，經本院判處拘役二十日，於八十二
    年五月二十八日易科罰金執行完畢。丁○因不滿乙○○於八十四年間對其遭他人
    打傷之事件所作之新聞報導，而心生仇隙，丁○竟於八十九年五月五日凌晨零時
    三十分許，夥同甲○○（曾於八十六年間犯偽造文書罪，經本院判處有期徒刑六
    月確定，於八十九年五月十五日入監執行，於八十九年十一月十四日執行完畢）
    及林正高 (未據起訴），基於普通傷害之犯意聯絡，由丁○駕駛其所有ＤＫ—七
    七九七號銀色三菱跑車，附載甲○○及林正高，前往乙○○位於台北市○○區○○路六六一巷三八弄一號之住處，渠等先將該銀色自小客車停放在台北市○○區
    ○○路六五七號前，三人遂下車步行進入台北市○○區○○路六六一巷內，至同
    巷三十八弄一號乙○○住處後，先按乙○○住處之門鈴，迨乙○○下樓查看時，
    丁○、甲○○及林正高即以木棍及徒手等方式，共同毆打乙○○，致乙○○受有
    頭皮撕裂傷三公分、臉部擦傷一乘一公分、右膝擦傷四乘四公分、左膝擦傷三乘
    三公分及右足擦傷二乘二公分等傷害。嗣丁○駕駛前開自小客車，甲○○則與林
    正高共乘計程車離去，惟丁○駕駛前開車輛逃逸時，為現場之鄰人丙○○所目擊
    ，經警循前開車號查得上情。
二、案經乙○○訴由臺北市政府警察局士林分局報告臺灣士林地方法院檢察署檢察官
    偵查聲請簡易判決處刑，經原審法院改依通常程序審理。
      理  由
一、被告丁○、甲○○經合法傳喚未到庭辯解，其於原審法院訊問時均矢口否認右揭
    犯罪事實，被告丁○辯稱：八十九年五月五日凌晨伊並未至告訴人之住處，當日
    晚間是甲○○打手機告知受傷，伊才到仁愛醫院探望，甲○○並告知是告訴人乙○○持鐵棒打傷其頭部云云；被告甲○○則辯稱八十九年五月四日晚間約八、九
    時許，伊前往告訴人住處按門鈴，欲質問告訴人有關丁○報導之事，無人應門而
    欲離去之際，有人就拿鐵棒衝過來毆打頭部、臉部及身體等處，前往仁愛醫院就
    醫時，伊才打行動電話給丁○，告知其遭人打傷之事，並未傷害告訴人云云。然
    查：
(一)右揭傷害之犯罪事實，業經告訴人乙○○於偵審中指述綦詳（見八十九年度偵字
    第五七二四號偵查卷宗第三十二頁背面、原審卷第五五頁），核與證人丙○○於
    原審證述：「（問：詳述所見經過情形﹖）我忘了，我是經過該處，在巷口看到
    的，我看到後記下車子的樣子、車牌告訴警察。」「（問：你看到幾人上車、幾
    人下車﹖）我看到三人同時下車，進巷子內，有一個人先出來，大概是丁○開他
    的車先走，後來我看到二人出來，有一人受傷，二人攔計程車走」、「（問：（
    提示車輛照片）是否你看到的車﹖）是。」、「（問：你看到的確定是銀色三菱
    跑車﹖）確定」、「（問：在警局，警察有提示丁○的照片給你看，你確定那個
    人是開車的人﹖）是」、「（問（提示九十年偵字第五九○號案卷第十五頁反面
    、第六頁甲○○照片）你說甲○○就是當天看到臉部流血的人﹖）是」等語相符
    （見原審卷第六六頁至六九頁），又告訴人受有如事實欄所示之傷害，亦有台北
    市立陽明醫院驗傷診斷書一紙附卷可稽（見前開偵查卷第二五頁），且經核告訴
    人所提出之診斷證明書，其傷勢遍及頭、臉、右膝、左膝、右足，顯係遭人圍毆
    倒地所致。按告訴人被毆當時雖不知被告丁○、甲○○之姓名及其人，惟被告丁○自承其與告訴人就新聞報導之事件而有嫌隙，被告甲○○亦自承知悉其事，且
    其當天至告訴人之住處即係欲幫丁○找告訴人理論此事件，足見被告丁○、甲○○已有犯罪動機，告訴人指訴被告丁○、甲○○與林正高共同傷害乙節，應不致
    發生指認錯誤之情事。
(二)被告丁○雖於原審審理時辯稱伊當天並不在現場，當日晚間是甲○○打手機告知
    受傷，伊才到仁愛醫院探望云云。然查，本件係因證人丙○○目擊當天於現場之
    車號，始依此查得上情，被告丁○復自承於八十九年五月五日當天其所有ＤＫ—
    七七九七號銀色三菱跑車並未借予他人使用，且參以被告丁○自承其所有號碼為
    0000000000號行動電話於案發當時未曾借予他人使用，而經檢察官調
    閱該門號之通聯記錄與被告甲○○之0000000000號行動電話通聯記錄
    比對後（見偵查卷第六０頁及八五頁），被告二人於八十九年五月四日晚間約九
    時許起至五日凌晨一時許曾多次通話，且被告丁○之行動電話收發話地點均在台
    北市大同區及士林區一帶，是足見案發當天被告丁○確有在現場等情屬實。被告
    丁○辯稱當天伊未至現場，被告甲○○辯稱伊係單獨前往現場云云，均係卸責之
    詞，無足採信。至被告甲○○辯稱伊係單獨前往告訴人住處遭告訴人打傷，並對
    告訴人另案提出重傷害之告訴云云。然查，觀之被告甲○○提出卷附之驗傷單僅
    鼻部裂傷零點七乘零點二公分、右腳髁瘀傷三乘三公分、左眉裂傷一乘零點五公
    分（見原審卷第二十頁），倘如其所稱告訴人係基於重傷害之故意，持鐵棒猛打
    其身體等處，豈會被告甲○○之身體無任何瘀腫之傷勢﹖是被告甲○○之傷勢是
    否為告訴人所打傷，已非無疑。況被告甲○○所辯遭告訴人打傷等情，縱或屬實
    ，惟以被告二人年輕力壯，並夥同林正高以三敵一，且於深夜至告訴人之住處施
    暴，使告訴人受有前開之傷勢，本具傷害之犯意甚明，且徵諸被告甲○○之傷勢
    尚屬輕微，而告訴人確係受有前開事實欄所示之傷害，是告訴人縱基於自我防衛
    之本能而行使正當防衛權，而有傷及被告甲○○之情事，亦係告訴人得否主張正
    當防衛之情形，尚不能執此遽為對被告甲○○有利之認定。是被告二人所辯，顯
    係卸責之詞，核無可採。本件事證明確，被告二人犯行均堪認定，應依法論科。
二、核被告丁○、甲○○所為，均係犯刑法第二百七十七條第一項普通傷害罪。被告
    二人就上揭犯行，與林正高間，有犯意聯絡及行為分擔，皆為共同正犯。原審法
    院適用刑法第二條第一項前段、第二十八條、第二百七十七條第一項、第四十一
    條第一項前段，罰金罰鍰提高標準條例第一條前段、第二條，並審酌被告與告訴
    人僅為新聞報導事件之細故，竟於深夜夥同至被害人住處以暴力相向，告訴人所
    受之傷勢為撕裂傷、擦傷，及被告丁○前有傷害前科、被告甲○○前有偽造文書
    前科，此有臺灣高等法院被告全國前案紀錄表存卷可按，及其品行、生活狀況、
    智識程度、犯罪動機、目的、犯罪後態度，尚未與告訴人達成民事和解賠償損害
    ，及公訴人當庭求處從重量刑等一切情狀，另說明被告犯罪後，刑法第四十一條
    業已修正為：「犯最重本刑為五年以下有期徒刑以下之罪，而受六個月以下有期
    徒刑或拘役之宣告，因身體、教育、職業、家庭之關係或其他正當事由，執行顯
    有困難者，得以一元以上三元以下折算一日，易科罰金。但確定因不執行所宣告
    之刑，難收矯正之效，或難以維持法秩序者，不在此限。併合處罰之數罪，均有
    前項情形，其應執行之刑逾六月者，亦同」，於民國九十年一月十日公布，同年
    一月十二日施行，是被告犯罪後法律已有變更，惟被告所犯之罪本得易科罰金，
    經比較新舊法，法律之修正對被告不生影響，適用新法就被告所宣告之刑諭知易
    科罰金之折算標準。各量處被告有期徒刑四月之刑，並均諭知易科罰金之折算標
    準，經核認事用法均無不當，量刑亦稱妥適。被告未具理由提起上訴，非有理由
    ，應予駁回；公訴人依告訴人請求提起上訴，以被告犯後態度惡劣，並未供述第
    三名同夥，且屢次在法庭內見並無悔悟之心，原審量刑實屬過輕云云，就原審法
    院適法範圍裁量權之行使為爭執，且原審量處被告有期徒刑之刑期，已審酌被告
    之各種犯罪情狀，並無明顯失出，上訴亦無理由，應予駁回。末查，被告丁○五
    年內未曾受有期徒刑以上刑之宣告，此有台灣高等法院檢察署刑事資料中心前科
    查註紀錄表附卷可稽，經此起訴審判後，當能知所警惕，信無再犯之虞，且本件
    雙方業己達成和解，告訴人亦表示宥恕其犯行，此有和解協議書及刑事聲請撤回
    狀在卷可按，本院認所宣告之刑以暫不執行為適當，爰併諭知緩刑三年，以策自
    新。被告甲○○因有偽造文書前科，故不宜宣告緩刑，併此敘明。
三、被告丁○、甲○○經合法傳喚無正當理由未到庭，爰不待其到庭陳述，逕行判決
    。
據上論斷，應依刑事訴訟法第三百六十八條、第三百七十一條、刑法第七十四條第二
款，判決如主文。
本案經檢察官王安明到庭執行職務。
中      華      民      國    九十一    年      五      月     十六     日
                              台灣高等法院刑事第七庭
                                  審判長法  官  吳  啟  民
                                        法  官  施  俊  堯
                                        法  官  蘇  隆  惠
右正本證明與原本無異。
不得上訴。
                                        書記官  周  素  秋
中      華      民      國     九十一   年      五      月     十六     日
附錄本案論罪科刑法條全文
刑法第二百七十七條第第一項
傷害人之身體或健康者，處三年以下有期徒刑，拘役或一千元以下罰金。
